臺灣桃園地方法院民事判決　　　　　　　 94年度訴字第298號
原　　　告　甲○○
訴訟代理人　吳振
被　　　告　乙○○
訴訟代理人　羅美鈴律師
上列當事人間請求損害賠償事件，本院於中華民國94年4月19日
言詞辯論終結，判決如下：
    主    文
被告應給付原告新臺幣貳拾伍萬參仟柒佰陸拾貳元，及自民國九
十四年二月四日起至清償日止，按年息百分之五計算之利息。
原告其餘之訴駁回。
訴訟費用由被告負擔四分之一，餘由原告負擔。
本判決原告勝訴部分，得假執行。
    事    實
甲、原告方面：
一、聲明：被告應給付原告新臺幣（下同）100萬元及自起訴狀
    繕本送達翌日起至清償日止，按年息5%計算之利息。
二、陳述：被告於民國92年2月6日下午駕駛車牌號碼IK–0001號
    自用小客車撞及原告，經臺灣桃園地方法院檢察署檢察官以
    92年度偵字第12717號聲請簡易判決在案，而原告因被告上
    開侵權行為，致受有下列損害：
（一）醫療費用：原告迄今支出醫療費用共計74,539元。
（二）增加生活費用：原告住院至出院後，須他人照料之期間總
      計50日，此部分每天以2,200 元計算，合計11萬元。
（三）減少勞動能力之損失：原告於本件車禍時，畢業在即，雖
      嗣後已取得執照，惟因本件車禍受有骨盆性閉鎖性骨折，
      無法久站，有9 個月無法工作，每月損失約35,000元計，
      但此部分原告請求315,461 元。
（四）精神上損害：原告受傷迄今，被告未曾聞問，且原告所取
      得之教師資格，亦因本件車禍受傷無法久站，而不能勝任
      教職工作，更因無法久站、久坐，時而酸痛難忍，及生育
      機能尚難預料之後遺症，精神上受有難以形容之痛苦，應
      得請求50萬元之慰撫金。
    綜上所述，爰依民法第184條第1項前段、第193條、第195條
    第1項規定之法律關係，訴請判決如聲明所示。
三、證據：提出本院92年度壢交簡字第1252號刑事簡易判決1份
    、天晟醫院醫療費用收據12紙、診斷證明書2紙、國民小學
    教師證書1紙（均為影本）。
乙、被告方面：
一、聲明：駁回原告之訴。
二、陳述：
（一）依原告所提之醫療單據雖有7 萬餘元，惟被告僅不予爭執
      其中原告實際繳納之23,505元，另外51,034元是為健保給
      付，而依此部分全民健康保險之保險人得向強制汽車責任
      保險之保險人代位請求，依強制汽車責任保險法第30條之
      規定，於此範圍內，加害人或強制汽車責任保險之被保險
      人之損害賠償責任即因而解免，故原告已獲全民健康保險
      醫療給付之部分，應無請求權。
（二）又關於侵權行為損害賠償之請求，以受有實際損害為成立
      要件，最高法院19年台上字第363號判例可供參照。本件
      車禍發生於92年2 月6 日，而原告係於93年7 月8 日始取
      得教師資格，距本件車禍時已近1 年半時間，且依天晟醫
      院診斷證明書醫囑，原告僅6 週須他人照顧，不可能1 年
      半後仍無法站立，況原告於93年7 月8 日取得教師資格，
      不表示當日馬上有工作，故此部分原告並無實際損害，其
      請求減少勞動能力之損失，依民法第216 條第1 項之規定
      ，不應准許。
（三）看護費用部分，原告僅6週約42天須他人照顧，並非50天
      ，且每日看護工資2,200元之部分，原告應舉證證明。
（四）精神慰撫金部分，原告能在受傷後1 年半時間取得教師資
      格，可見其課業未受嚴重耽擱，而被告係一般上班族，尚
      有2 名子女需教育，依兩造之身分、地位、經濟能力，原
      告此部分請求過高。
（五）本件車禍之發生，係原告闖紅燈始撞及伊所駕駛之自用小
      客車，被告係信任對向車道已紅燈，不會有來車，才會違
      規迴轉，故原告就本件車禍之發生，與有過失，依民法第
      217 條第1 項之規定，法院得減輕賠償金額或免除之。
丙、本院依職權函查兩造財產及所得資料及原告因本次車禍受傷
    之住院期間、門診次數、須請看護之期間、不能工作之期間
    等事項，有財政部臺灣省北區國稅局中壢稽徵所94年4月8日
    北區國稅中壢二字第0940004787號函暨所附資料、天晟醫院
    94年4月12日天晟法字第94041201號函在卷。
    理    由
一、本件原告起訴主張，被告於92年2月6日下午駕駛車牌號碼IK
    –0001號自用小客車撞及原告，致原告受傷而有下列損害：
    (1)支出醫療費用74,539元。(2)原告受傷治療期間，須人看護
    50日，看護費合計11萬元。(3)減少勞動能力損失315,461 元
    。(4)精神上損害相當於50萬元。綜上所述，爰依民法第18 4
    條第1 項前段、第193 條、第195 條第1 項規定之法律關係
    ，訴請判決如聲明所示。
二、被告則以：原告之醫療費用中有51,034元已經健保給付，被
    告此部分之責任依強制汽車責任保險法第30條規定，已經解
    免。又原告並無實際上不能工作之損失；另原告僅6 週約42
    天須他人照顧，看護工資2,200 元並無證明。而精神慰撫金
    部分，原告請求過高；且本件車禍當時，原告係闖越紅燈，
    故其與有過失等語，資為抗辯。
三、經查，原告所主張被告有過失致生本件車禍，而使原告受有
    傷害之事實，業據提出本院92年度壢交簡字第1252號刑事簡
    易判決1 份、診斷證明書2 紙為證，且為被告所不否認，而
    被告此部分過失致傷害之行為，亦經臺灣桃園地方法院檢察
    署檢察官以92年度偵字第12717 號聲請簡易判決處刑，並經
    本院以92年度壢交簡字第1252號刑事判決有罪確定在案。本
    院經依職權調閱上開刑事卷宗查核，被告於92年2 月6 日下
    午，駕駛前開自用小客車，沿桃園縣平鎮市○路往新屋方向
    行駛，於同日16時30分許，途經民族路125 號前，理應注意
    車輛行駛時之車前狀況，隨時採取必要之安全措施及不得任
    意在雙黃線路段左轉彎，而依當時情形，又無不能注意之情
    事，竟疏於注意，貿然跨越雙黃線路段左轉彎，致騎乘車牌
    號碼PH6 –868 號輕型機車之原告駛至時，兩車因而發生碰
    撞，而使原告受有骨盆骨折、面部裂傷等傷害之情，業據被
    告於上開刑事案件偵查中坦承不諱，核與原告於警詢中指訴
    情節相符，並有道路交通事故調查報告表1 紙、診斷診明書
    1 紙、現場照片14張附於上開刑事卷內可稽，是原告此部分
    之主張，已堪信為真實。
四、按因故意或過失，不法侵害他人之權利者，負損害賠償責任
    ，民法第184 條第1 項前段定有明文。本件被告既有上開過
    失行為而致原告受有前述傷害結果，且被告之過失行為與原
    告之受傷結果間，具有相當因果關係，衡諸經驗法則亦無疑
    義，則揆諸上揭法律規定，原告主張被告應對其負損害賠償
    責任，自屬有據。
五、茲本件所續應審究者，乃為原告所主張之各項損害金額是否
    可採？爰分項論述如下：
（一）醫療費用部分：此部分原告主張支出醫療費用74,539元之
      事實，雖據提出天晟醫院醫療費用收據12紙為證，惟查，
      其中原告自費支出之金額僅為23,505元，其餘則為全民健
      康保險之保險人支付。而按全民健康保險法第82條規定，
      保險對象因汽車交通事故，經本保險提供醫療給付者，本
      保險之保險人得向強制汽車責任保險之保險人代位請求該
      項給付。又強制汽車責任保險法第30條並規定，保險人依
      本法規定給付之保險金，視為加害人或被保險人之損害賠
      償金額之一部；加害人或被保險人受賠償請求時得扣除之
      。是加害人或強制汽車責任保險之被保險人於該範圍內之
      損害賠償責任即因而解免，全民健康保險被保險人於該範
      圍內，對於加害人之損害賠償請求權亦因之而喪失（最高
      法院92年度台上字第235 號裁判意旨參照），是原告之醫
      療費用中，經全民健康保險所提供之醫療給付，依上開說
      明，尚不得向被告請求之，故此部分原告之損失金額，應
      僅為23,505元。
（二）看護費用部分：此部分原告首先主張其受傷醫療期間，須
      人看護50日之事實部分，為被告所否認在卷，並抗辯稱原
      告依醫囑，僅須人看護6 週即42日等語。經查，依原告就
      診之天晟醫院92年8 月20日所開立之診斷證明書上所載，
      原告本件傷害須他人照顧約6 週，有上開診斷證明書1 紙
      在卷可稽；而經本院再函詢之結果，原告係於車禍當時即
      92年2 月6 日住院至同年月15日出院，後再於同年10月8
      日回院手術拔除鋼釘，至同年月11日出院，是其住院期間
      合計為14日；又原告於92年2 月15日出院後2 至4 週內，
      因骨折部分尚未癒合致行動不便，需要家人多方照顧等情
      ，有天晟醫院94年4 月12日天晟法字第94041201號覆函之
      說明在卷可按。是本院綜合上情，認原告須人看護之期間
      ，確應以被告所抗辯之6 週即42日為可採。原告進而主張
      其每日之看護費用支出2,200 元之部分，亦為被告所否認
      ，並抗辯稱應為2,000 元等語（見本院4 月19日言詞辯論
      筆錄）。惟依現今社會聘請他人看護之一般情況，全天之
      看護費用確有2,200 元之行情，此亦有上開天晟醫院覆函
      在卷可稽，是被告此部分之抗辯，尚無足採。基上所陳，
      原告此部分主張之損害金額應以92,400元為可採（2200×
      42 ＝92400）。
（三）減少勞動能力之損失部分：此部分原告主張其受傷後有9
      個月無法工作，共計損失315,461元之事實，固據提出國
      民小學教師證書1紙為證，惟為被告所否認。經查，原告
      自陳其係於92年6月份畢業，而於畢業後即至台中縣大雅
      鄉陽明國小實習，故於93年7月8日始取得上開教師證書等
      語（見本院94年4 月19日言詞辯論筆錄），並有國民小學
      教師證書1 紙在卷可憑。是原告於本件車禍受傷時即92年
      2 月6 日起至同年6 月間畢業時止，其既係在學學生身分
      ，本即無工作損失之可言；而畢業後，原告又隨即至上開
      學校實習，並於實習期滿後順利取得教師證書，則亦難認
      其在實習期間有減少勞動能力之損失，況上述天晟醫院之
      覆函亦僅稱原告「第一次手術出院後6 個月內不宜提重物
      及激烈運動」，而此6 個月之期間復在原告上開實習期間
      內，以原告已順利於實習期滿後取得教師證書而觀，是更
      難逕認原告有因本件傷害而減少勞動能力之事實，是原告
      此部分之主張，即無足採。
（四）非財產上損害之部分：經查，原告為69年8 月30日生，有
      上開教師證書上之記載可稽，於本件車禍時年紀為22歲，
      學歷為大學畢業，未婚，於大學畢業前並無工作經歷，業
      據原告於本院94年4 月19日言詞辯論時自陳在卷，而其於
      92年度並無所得資料，名下亦無財產，有財政部臺灣省北
      區國稅局中壢稽徵所94年4 月8 日北區國稅中壢二字第
      0940004787號函所附原告之92年度綜合所得稅各類所得資
      料清單、財產歸屬資料清單各1 紙在卷可憑，上揭事實，
      復均為被告所不爭執，是堪以認定為真實；而被告則為62
      年1 月6 日生，有上述刑事簡易判決之年籍資料可稽，是
      其於本件車禍時年紀為30歲，而其工作係在婚紗公司擔任
      銷售小姐，每月薪水3 萬多元，已婚，有2 名小孩，亦據
      被告於本院同日言詞辯論時自陳在卷，另其於92年度並無
      所得資料，名下財產則有坐落桃園縣觀音鄉○○○段，面
      積各為2,025 平方公尺、535 平方公尺、2 平方公尺之田
      地3 筆、坐落同段，面積388.5 平方公尺之建地（所有權
      應有部分1/2）1筆及92年份，排氣量1,497CC 之汽車1 輛
      ，有上開中壢稽徵所函文所附之被告92年度綜合所得稅各
      類所得資料清單、財產歸屬資料清單各1 紙在卷可憑，上
      揭事實中，原告則僅爭執其聽他人轉述被告係在婚紗公司
      擔任美容師，月薪有20餘萬元之部分（見本院94年4 月19
      日言詞辯論筆錄），惟原告此部分並未能舉證以實其說，
      且核與被告上述92年度綜合所得稅各類所得資料清單之記
      載亦有不符，是尚難採信，則被告上開各事項，亦同值認
      定為真實。本院審酌上情及原告因本件車禍所受傷害為骨
      盆閉鎖性骨折、臉頰之開放性傷口5.2 公分等傷害，有前
      述診斷證明書在卷足稽，而其歷經二次住院及手術，且迄
      今尚有酸痛情況，所受痛苦非淺等一切情事，認原告此部
      分請求精神慰撫金50萬元，尚嫌過高，應以20萬元為適當
      。
六、按損害賠償，除法律另有規定或契約另有訂定外，應以填補
    債權人所受損害及所失利益為限；不法侵害他人之身體或健
    康者，對於被害人因此喪失或減少勞動能力或增加生活上之
    需要時，應負損害賠償責任；不法侵害他人之身體、健康、
    名譽、自由、信用、隱私、貞操，或不法侵害其他人格法益
    而情節重大者，被害人雖非財產上之損害，亦得請求賠償相
    當之金額。其名譽被侵害者，並得請求回復名譽之適當處分
    ，民法第216條第1項、第193條第1項第195條第1項定有明文
    。本件原告所支出之醫療費用23,505元、看護費用92,400元
    部分，核屬增加生活上之需要費用；另原告因本件傷害，精
    神上受有相當痛苦，其可得請求之金額則為20萬元，前亦認
    定，是揆諸上揭法律規定，原告請求被告應賠償其315,905
    元（23505＋92400＋200000），固屬有據。
七、惟按保險人依本法規定給付之保險金，視為加害人或被保險
    人損害賠償金額之一部分；加害人或被保險人受賠償請求時
    ，得扣除之，強制汽車責任保險法第30條定有明文。是保險
    人依此法規定給付之保險金，視為加害人或被保險人損害賠
    償金額之一部分，加害人或被保險人受賠償請求時，得扣除
    之。又同法第29條第2 項亦規定：加害人或被保險人先行賠
    償之金額，除約定不得扣除者外，保險人於本法規定之保險
    金額範圍內歸墊。從而保險人所給付受益人之保險金，可視
    為被保險人或加害人所負損害賠償金額之一部分，受害人倘
    已自保險金獲得滿足，自不得又對被保險人或加害人再事請
    求（最高法院90年度台上字第825 號裁判意旨參照）。經查
    ，原告業因本件車禍事故而自強制汽車責任保險之保險人處
    領得保險金62,143元之事實，為兩造所不爭執，並有原告合
    作金庫銀行中原分行活期儲蓄存款存摺影本2 紙附卷可憑，
    堪足認定。則依上揭法律規定及說明，被告抗辯稱原告所得
    向被告請求者，應扣除此部分之金額，自屬可採。而扣除結
    果，原告本件損害所得請求之金額即為253,762 元（000000
    －00000）。
八、再按損害之發生或擴大，被害人與有過失者，法院得減輕賠
    償金額，或免除之，民法第217條第1項定有明文。就此被告
    抗辯稱原告於本件車禍時係闖越紅燈，故與有過失等語。惟
    查，被告僅空言抗辯及此，完全不能舉證以實其說，故被告
    所抗辯稱原告闖越紅燈乙節，實不足採。另本院審酌被告係
    於不能迴轉之雙黃實線路段迴轉，原告則係在其車道上正常
    行駛者，有本院所調閱上開刑事案件卷內之道路交通事故現
    場圖可稽，而有關交通安全之規定所課一般人於行車時應注
    意之車前狀況，應係針對行駛在前之車輛，或橫越馬路之行
    人，尚難苛責每個人均能注意到自對向車道驟然迴轉之其他
    車輛，是就本件車禍之發生而言，原告實無過失可言，故被
    告所為原告與有過失之抗辯，並不可採。
九、末按給付無確定期限者，債務人於債權人得請求給付時，經
    其催告而未為給付，自受催告時起，負遲延責任。其經債權
    人起訴而送達訴狀，或依督促程序送達支付命令，或為其他
    相類之行為者，與催告有同一之效力；遲延之債務，以支付
    金錢為標的者，債權人得請求依法定利率計算之遲延利息；
    應付利息之債務，其利率未經約定，亦無法律可據者，週年
    利率為5%，民法第229 條第2 項、第233 條第1 項前段、第
    203 條分別定有明文。經查，本件既係侵權行為損害賠償之
    債，自屬無確定期限者；又係以支付金錢為標的，則依上揭
    法律規定，原告就被告上開應給付之金額部分，一併請求自
    起訴狀繕本送達翌日起至清償日止，按法定利率即週年利率
    5%計算之利息，尚屬有據。
十、從而，原告依民法侵權行為規定之法律關係，請求被告應給
    付原告253,762 元，及自本件起訴狀繕本送達被告翌日即94
    年2 月4 日起至清償日止，按年息5%計算之利息，為有理由
    ，應予准許，其逾此範圍之請求，則為無理由，應予駁回。
十一、本件事證已臻明確，兩造其餘攻擊防禦方法及舉證，核於
      判決之基礎及結果無影響，無庸一一論列，附此敘明。
十二、本件判決原告勝訴部分所命給付之金額未逾50萬元，依民
      事訴訟法第389 條第1 項第5 款規定，應依職權宣告假執
      行。
據上論結，本件原告之訴為一部有理由，一部無理由，依民事訴
訟法第79條、第389 條第1 項第5 款，判決如主文。
中　　華　　民　　國　　94　　年　　5 　　月　　3　　日
                   民事第二庭  法  官  張震武
右為正本係照原本作成
如對本判決上訴，須於判決送達後20日內向本院提出上訴狀
中　　華　　民　　國　　94　　年　　5 　　月　　6 　 日
                               書記官  李家
